【裁判字號】    98,審訴,971
【裁判日期】    981130
【裁判案由】    毒品危害防制條例
【裁判全文】
臺灣士林地方法院刑事判決             98年度審訴字第971號
公  訴  人  臺灣士林地方法院檢察署檢察官
被      告  甲○○
上列被告因違反毒品危害防制條例案件，經檢察官提起公訴（98
年度毒偵字第1762號），被告於本院準備程序中就被訴事實為有
罪陳述，經本院合議庭裁定由受命法官獨任行簡式程序審理，並
判決如下：
    主  文
甲○○施用第一級毒品，累犯，處有期徒刑拾月；又施用第二級
毒品，累犯，處有期徒刑柒月。應執行有期徒刑壹年月。
    事  實
一、甲○○前因施用毒品案件，經依法院裁定送勒戒處所施以觀
    察、勒戒後，認有繼續施用毒品傾向，復經法院裁定送戒治
    處所施以強制戒治，嗣因執行成效良好，經臺灣板橋地方法
    院以90年度毒聲字第2619號裁定停止戒治，所餘戒治期間付
    保護管束，於民國91年1 月14日保護管束期滿，未經撤銷停
    止戒治，視為執行完畢，並經臺灣板橋地方法院檢察署檢察
    官以91年度戒毒偵字第66號為不起訴處分確定。復於前開強
    制戒治執行完畢後5 年內之94年間，因施用毒品案件，經臺
    灣臺北地方法院以94年度簡字第2322號判決判處有期徒刑3
    月確定，於95年6 月30日縮刑期滿執行完畢。再因詐欺、施
    用第二級毒品、贓物等案件，分別經臺灣板橋地方法院以95
    年度訴字第655 號判決判處有期徒刑4 月確定、95年度簡上
    字第337 號判決判處有期徒刑5 月確定、及95年度簡上字第
    449 號判決判處有期徒刑5 月確定；又因違反槍砲彈藥刀械
    管制條例、持有毒品案件，分別經臺灣宜蘭地方法院以95年
    度訴字第334 號判決判處有期徒刑7 月確定及95年度易字第
    156 號判決判處有期徒刑4 月確定，上開案件經減刑後，合
    併定應執行有期徒刑11月確定，並與另案因施用第一級毒品
    經臺灣宜蘭地方法院以96年度訴字第134 號判決判處有期徒
    刑1 年，嗣經減為有期徒刑6 月確定之案件接續執行，於97
    年6 月5 日縮刑期滿執行完畢。詎其仍不知悛悔，於上開強
    制戒治執行完畢釋放5 年內再犯施用毒品罪，經法院判處罪
    刑確定後，又基於施用第一級毒品海洛因及第二級毒品甲基
    安非他命之犯意，分別於98年6 月30日某時許，在臺北市內
    湖區某網咖內，以將海洛因摻入香菸後抽菸之方式，施用海
    洛因1 次及於98年6 月26日下午8 時30分，在臺北市南港區
    ○○○路6 段南港捷運站工地廁所內，以將甲基安非他命置
    於玻璃球內燒烤吸食煙霧之方式，施用甲基安非他命1 次。
    嗣因其有多次施用毒品前科，且曾為毒品列管人口，為警於
    98年6 月30日晚間11時50分，在臺北縣中和市○○路177 號
    巷口臨檢，經警徵得其同意採尿送驗，因鑑驗結果呈嗎啡、
    安非他命及甲基安非他命陽性反應，始查悉上情。
二、案經臺北縣政府警察局中和第二分局報告臺灣板橋地方法院
    檢察署檢察官呈請臺灣高等法院檢察署檢察長令轉臺灣士林
    地方法院檢察署檢察官偵查起訴，並經本院改依簡式程序審
    理。
    理  由
一、上揭犯罪事實，業據被告甲○○於本院準備程序及審理時坦
    承不諱（參見本院卷第33頁、第36頁），又被告為警查獲後
    在警局所排尿液，經送台灣檢驗科技股份有限公司以酵素免
    疫分析法初驗後，再以氣相層析質譜儀法複驗，證實該尿液
    呈嗎啡（即施用海洛因之代謝物）、安非他命及甲基安非他
    命及陽性反應，有臺北縣政府警察局中和第二分局毒品案犯
    罪嫌犯人姓名及代碼對照表（編號：T0000000號）及該公司
    於98年8 月5 日出具之濫用藥物檢驗報告各1 紙附卷可稽（
    附於臺灣板橋地方法院檢察署98年度毒偵字第6281號卷第15
    頁、第2 頁）。綜上，足認被告自白與事實相符，可以採信
    ，本案事證至為明確，被告犯行堪予認定。
二、按毒品危害防制條例於92年7 月9 日修正公布，自93年1 月
    9 日施行，其中第20條、第23條將施用毒品之刑事處遇程序
    區分為「初犯」、「5 年內再犯」、「5 年後再犯」。依其
    立法理由之說明：「初犯」，經觀察、勒戒或強制戒治，應
    為不起訴處分或不付審理之裁定；經觀察、勒戒或強制戒治
    執行完畢釋放後，「5 年內再犯」者，因其再犯率甚高，原
    實施之觀察、勒戒及強制戒治既已無法收其實效，爰依法追
    訴或裁定交付審理。至於經觀察、勒戒或強制戒治執行完畢
    釋放，「5 年後再犯」者，前所實施之觀察、勒戒或強制戒
    治已足以遮斷其施用毒品之毒癮，為期自新及協助其斷除毒
    癮，仍用「初犯」規定，先經觀察、勒戒或強制戒治之程序
    。從而，依修正後之規定，祇於「初犯」及「5 年後再犯」
    2 種情形，有其追訴條件之限制，即須於初犯經觀察、勒戒
    或強制戒治釋放後，5 年內均無施用毒品之行為，始能認其
    前所實施之觀察、勒戒或強制戒治已足遮斷毒癮，而得於5
    年後再犯時，再予適用初犯之規定，重行觀察、勒戒等程序
    。倘5 年內已經再犯，被依法追訴處罰，縱其第3 次（或第
    3 次以上）施用毒品之時間在初犯釋放5 年以後，即與「5
    年後再犯」之情形有別，且因已於「5 年內再犯」，顯見其
    再犯率甚高，原實施觀察、勒戒或強制戒治，已無法收其實
    效，自無再經觀察、勒戒及強制戒治之必要，應由檢察官逕
    行起訴，始符新法修正之本旨（最高法院95年第7 次刑事庭
    會議決議、95年度台非字第59號判決參照）。查被告前因施
    用毒品案件，經依法院裁定送勒戒處所施以觀察、勒戒後，
    認有繼續施用毒品傾向，復經法院裁定送戒治處所施以強制
    戒治，於91年1 月14日執行完畢，並經臺灣板橋地方法院檢
    察署檢察官以91年度戒毒偵字第66號為不起訴處分確定。復
    於前開強制戒治執行完畢後5 年內之94年間，因施用毒品案
    件，經臺灣臺北地方法院以94年度簡字第2322號判決判處有
    期徒刑3 月確定，於95年6 月30日縮刑期滿執行完畢。再因
    施用毒品，經臺灣板橋地方法院以95年度簡上字第337 號判
    決判處有期徒刑5 月確定，又因施用毒品案件，經臺灣宜蘭
    地方法院以96年度訴字第134 號判決判處有期徒刑1 年確定
    ，上開2 案嗣經減刑及接續執行，於97年6 月5 日縮刑期滿
    執行完畢等情，有臺灣高等法院被告前案紀錄表在卷可憑，
    是本案被告所為施用毒品之犯行，距離前開強制戒治執行完
    畢釋放雖已逾5 年，惟被告在上開強制戒治執行完畢後5 年
    內，既已3 度再犯施用毒品罪，並經追訴、處罰，揆諸前揭
    說明，其本次犯行即與毒品危害防制條例第20條第3 項所稱
    之「5 年後再犯」有別，是公訴人依法追訴，於法並無不合
    ，本院自應依法論科。
三、按海洛因、甲基安非他命分別為毒品危害防制條例第2 條第
    2 項第1 款、第2 款所稱之第一級毒品及第二級毒品。核被
    告甲○○所為，係分別犯毒品危害防制條例第10條第1 項之
    施用第一級毒品罪、同條例第10條第2 項之施用第二級毒品
    罪，其持有第一級毒品海洛因、第二級毒品甲基安非他命進
    而施用，持有毒品之行為為施用毒品之當然手段，均不另論
    以持有毒品罪（最高法院74年度台上字第3404號判例意旨參
    照）。又被告所犯上開2 罪，犯意各別，行為互殊，罪名不
    同，應予分論併罰。又被告有如事實欄所載前案科刑及執行
    之情形，有臺灣高等法院被告前案紀錄表在卷可考，其於有
    期徒刑執行完畢後5 年內，故意再犯本案有期徒刑以上之各
    罪，均為累犯，應依刑法第47條第1 項之規定加重其刑。爰
    審酌被告曾因施用毒品犯行而送觀察、勒戒、強制戒治及法
    院判處罪刑確定，仍不知悛悔，復再施用第一級毒品及第二
    級毒品，顯見其無戒絕之決心，惟念其施用毒品乃戕害自己
    身心健康，尚未危及他人，且犯後坦承犯行，態度尚稱良好
    ，前次經法院判處有期徒刑1 年之施用第一級毒品犯行距本
    案犯行已超過2 年6 月等一切情狀，分別量處如主文所示之
    刑，並依法定其應執行刑，以示懲儆。公訴人具體求處被告
    施用第一級毒品及第二級毒品犯行各為有期徒刑1 年6 月、
    有期徒刑1 年，固非無見，惟本院斟酌前開事項，認公訴人
    所求刑度尚嫌過重，附此敘明。
據上論斷，應依刑事訴訟法第299 條第1 項前段、第273 條之1
第1 項，毒品危害防制條例第10條第1 項、第2 項，刑法第11條
前段、第47條第1 項、第51條第5 款，判決如主文。
本案經檢察官黃育仁到庭執行職務。
中    華    民    國    98    年    11    月    30    日
                  刑事第一庭法  官  吳祚丞
以上正本證明與原本無異。
如不服本判決應於收受判決後10日內向本院提出上訴書狀，並應
敘述具體理由；其未敘述上訴理由者，應於上訴期間屆滿後20日
內向本院補提理由書（均須按他造當事人之人數附繕本）「切勿
逕送上級法院」。
                            書記官  丁梅芬
中    華    民    國    98    年    11    月    30    日
附錄論罪科刑法條：
毒品危害防制條例第10條
施用第一級毒品者，處 6 月以上 5 年以下有期徒刑。
施用第二級毒品者，處 3 年以下有期徒刑。


司法院資訊處製作；財團法人民間司法改革基金會備份。
